臺灣臺南地方法院刑事判決
             111年度交訴字第111號
公  訴  人  臺灣臺南地方檢察署檢察官
被      告  杜繼甫




選任辯護人  鄭猷耀律師（法扶律師）
            吳鎧任律師（法扶律師）
上列被告因公共危險案件，經檢察官提起公訴（111 年度偵字第
3146號），被告於準備程序時就被訴事實為有罪之陳述，經合議
庭裁定由受命法官獨任行簡式審判程序，判決如下：
    主  文
杜繼甫犯駕駛動力交通工具而吐氣所含酒精濃度達每公升零點二
五毫克以上之罪，處有期徒刑肆月，如易科罰金，以新臺幣壹仟
元折算壹日。又犯駕駛動力交通工具發生交通事故致人傷害逃逸
罪，處有期徒刑伍月，如易科罰金，以新臺幣壹仟元折算壹日。
應執行有期徒刑柒月，如易科罰金，以新臺幣壹仟元折算壹日。
    事  實
一、杜繼甫於民國110 年12月31日午間12時10分許至同日下午1 
    時許，在臺南市○○區○○路00巷000 弄0 號7 樓之9 住處飲用
    啤酒，明知飲酒後已達不得駕駛動力交通工具之程度，竟基
    於酒後駕駛動力交通工具之犯意，於同日下午2 時許，無照
    駕駛車牌號碼000-000 號普通重型機車，搭載其配偶李美鳳
    及孫子等人上路。嗣於同日下午2 時58分許，沿臺南市永康
    區大灣路40巷182 弄由西往東方向行駛，至該路段與大灣路
    40巷158 弄之無號誌交岔路口處時，適有林巧真駕駛車牌號
    碼000-0000號普通重型機車，沿臺南市永康區大灣路40巷15
    8 弄由北往南方向行駛至該處，杜繼甫疏未注意，所駕駛機
    車之車頭因而撞向林巧真駕駛機車之右側車身，致林巧真因
    而人、車倒地，並受有右側大腳趾擦傷之傷害（所涉過失傷
    害部分未據告訴）。杜繼甫於發生上開交通事故後，知悉林
    巧真受有上開傷勢，竟基於駕駛動力交通工具發生交通事故
    致人傷害逃逸之犯意，未徵得林巧真之同意，亦未對林巧真
    施予必要之救護，於警方到場前，即擅自步行離開現場而逃
    逸，由李美鳳（所涉頂替部分，另經檢察官為緩起訴處分確
    定）停留現場，頂替杜繼甫向到場處理之員警自稱為肇事駕
    駛，經警詢問後發覺實際之肇事駕駛為杜繼甫，經李美鳳聯
    繫後，杜繼甫始返回案發現場，為警於同日下午3 時46分，
    在臺南市○○區○○路00巷000 弄00號前，測得杜繼甫吐氣所含
    酒精濃度達每公升0.29毫克，因而查獲。　
二、案經臺南市政府警察局永康分局報告臺灣臺南地方檢察署檢
    察官偵查起訴。
    理  由
壹、程序事項：
    被告杜繼甫所犯者，非為死刑、無期徒刑、最輕本刑為3 年
    以上有期徒刑之罪，亦非高等法院管轄第一審案件，其於準
    備程序進行中，就被訴事實為有罪之陳述（交訴字卷第91頁
    ），經依法告知其簡式審判程序之旨，並聽取當事人、辯護
    人之意見後，合議庭爰依刑事訴訟法第273 條之1 第1 項之
    規定，裁定進行簡式審判程序。且依刑事訴訟法第273 條之
    2 規定，不受同法第159 條第1 項、第161 條之2 、第161 
    條之3 、第163 條之1及第164 條至第170 條所規定證據能
    力認定及調查方式之限制，合先敘明。
貳、實體事項：
一、認定事實所憑之證據及理由：
  ㈠上揭犯罪事實業據被告於警詢、偵訊、準備及審理程序中均
    坦承不諱（警卷第3頁至第7 頁，偵卷第41頁至第43頁，交
    訴字卷第91頁、第98頁、第103 頁至第106 頁），核與證人
    即被害人林巧真於警詢、偵訊中、證人即現場目擊證人劉盈
    廷於警詢中之證述情節大致相符（警卷第9 頁至第13頁，偵
    卷第21頁至第23頁），並有臺南市政府警察局永康分局道路
    交通事故現場圖、道路交通事故調查報告表㈠、㈡、臺南市政
    府警察局永康分局交通分隊道路交通事故當事人酒精測定紀
    錄表、財團法人台灣商品檢測驗證中心呼氣酒精測試器檢定
    合格證書、測試觀察紀錄表、薛明佳骨外科診所診斷證明書
    各1 份、臺南市政府警察局舉發違反道路交通管理事件通知
    單2 份、現場及車損照片24張、路口監視器錄影畫面截圖8 
    張在卷可稽（警卷第15頁至第21頁、第25頁至第51頁，交訴
    字卷第45頁），足認被告上開任意性之自白與事實相符，應
    可採信。
  ㈡按汽車駕駛人飲用酒類後其吐氣所含酒精濃度達每公升0.15
    毫克以上者，不得駕車，道路交通安全規則第114 條第2 款
    定有明文。本件被告於飲用啤酒後，猶無照駕駛普通重型機
    車上路，行至上開無號誌交岔路口處時，疏未注意，車頭撞
    向被害人駕駛機車之右側車身，經警測得吐氣所含酒精濃度
    達每公升0.29毫克，已超過上開規定不得駕車之標準，堪認
    被告對於本件車禍事故之發生確有過失。而被害人因本件車
    禍事故，受有右側大腳趾擦傷之傷害，有薛明佳骨外科診所
    診斷證明書1 份附卷可考（交訴字卷第45頁），亦足認與被
    告上開過失駕車之行為具有相當因果關係。
　㈢被害人於偵訊中證稱：當天撞擊的力道不是輕輕擦撞，2 車
    都有倒地，我倒地後腳指頭流血，對方也有看到，因為我當
    天穿拖鞋等語（偵卷第22頁），核與被告於偵訊中供稱：車
    禍當時雙方都有倒地，對方說她的腳有擦傷等語相符（偵卷
    第42頁至第43頁），堪認被告當下確已知悉本件車禍事故之
    發生及造成被害人受傷之結果，詎竟未徵得被害人之同意，
    亦未對被害人施予必要之救護，於警方到場前，即決意擅自
    步行離開現場而逃逸，其主觀上具有駕駛動力交通工具發生
    交通事故致人傷害而逃逸之故意甚明。
　㈣綜上所述，本件事證明確，被告犯行洵堪認定，應予依法論
    科。
二、論罪科刑：
  ㈠按行為後法律有變更者，適用行為時之法律。但行為後之法
    律有利於行為人者，適用最有利於行為人之法律，刑法第2 
    條第1 項定有明文。經查，本件被告行為後，刑法第185 條
    之3 第1 項第1 款規定已於111 年1 月28日修正公布，並於
    同年月30日施行，修正前該條款規定：「駕駛動力交通工具
    而有下列情形之一者，處2 年以下有期徒刑，得併科20萬元
    以下罰金：一、吐氣所含酒精濃度達每公升0.25毫克或血液
    中酒精濃度達百分之0.05以上」，修正後則規定：「駕駛動
    力交通工具而有下列情形之一者，處3 年以下有期徒刑，得
    併科30萬元以下罰金：一、吐氣所含酒精濃度達每公升0.25
    毫克或血液中酒精濃度達百分之0.05以上」，修正後規定之
    法定刑提高為3 年以下有期徒刑、得併科新臺幣（下同）30
    萬元，經比較新舊法之結果，修正後之規定並未較有利於被
    告，應依刑法第2 條第1 項前段規定，適用行為時即修正前
    之刑法第185 條之3 第1 項第1 款規定論處。
　㈡核被告所為，係犯修正前刑法第185 條之3 第1 項第1 款之
    駕駛動力交通工具而吐氣所含酒精濃度達每公升0.25毫克以
    上之罪，及同法第185 條之4 第1 項前段之駕駛動力交通工
    具發生交通事故致人傷害逃逸罪。被告所犯上開2 罪，犯意
    各別，行為互殊，應予分論併罰。
　㈢被告前因酒後駕車之公共危險案件，經本院以110 年度聲字
    第1494號裁定定應執行有期徒刑6 月確定，於110 年11月16
    日易科罰金執行完畢（下稱前案），被告於受前案徒刑之執
    行完畢後，5 年以內故意再犯本案有期徒刑以上之罪，共2 
    罪，均核與刑法第47條第1 項所定累犯之要件相符。被告上
    開構成累犯之事實及應加重其刑之事項，業據檢察官主張明
    確，且提出刑案資料查註紀錄表為證（偵卷第9 頁至第10頁
    ），並有臺灣高等法院被告前案紀錄表1 份在卷可查（交訴
    字卷第115 頁至第117 頁），均經本院踐行調查、辯論程序
    ，自得作為論以累犯及裁量加重其刑之裁判基礎。審酌：
　⒈上開前案與本案所涉酒後駕車之公共危險部分，犯罪類型、
    態樣、手段及所侵害法益均相同，且被告於前案執行完畢後
    未久，旋即再犯本案，顯見被告未因前案徒刑之執行完畢而
    有所警惕，本案犯罪之責任非難程度應予提升，且依本案此
    部分之犯罪情節，並無應量處法定最低刑度之情形，即使依
    累犯規定加重其法定最低本刑，亦不致使行為人所承受之刑
    罰超過其所應負擔之罪責，即無司法院釋字第775 號解釋意
    旨所指應裁量不予加重最低本刑，否則將致罪刑不相當之情
    形，爰依刑法第47條第1 項規定，加重其刑，並依最高法院
    110 年度台上大字第5660號裁定意旨揭示之精簡裁判要求，
    尚無庸於判決主文為累犯之諭知，併予敘明。
　⒉就本案所涉駕駛動力交通工具發生交通事故致人傷害逃逸部
    分，與前案雖同屬公共危險犯罪，惟此2 罪實分屬不同之犯
    罪類型，犯罪手段及所侵害之法益亦屬有別，且依本案此部
    分之犯罪情節，實有縱量處法定最低刑度猶嫌過重之情形（
    詳下述刑法第59條部分），倘再依累犯規定加重其法定最低
    本刑，將使被告承受之刑罰超過其應負擔之罪責，而生有罪
    刑不相當之情形，爰依司法院釋字第775 號解釋意旨，裁量
    不予加重其最低本刑。
　㈣按犯罪之情狀顯可憫恕，認科以最低度刑仍嫌過重者，得酌
    量減輕其刑，刑法第59條定有明文。其所謂「犯罪之情狀」
    ，與同法第57條規定科刑時應審酌之一切情狀，並非有截然
    不同之領域，於裁判上酌減其刑時，應就犯罪之一切情狀，
    予以全盤考量，審酌其犯罪有無特殊之原因及環境，在客觀
    上足以引起一般同情，且達於確可憫恕之程度，以及宣告法
    定最低度刑，是否猶嫌過重等，以為判斷。刑法第185 條之
    4 第1 項前段之法定刑為「6 月以上5 年以下有期徒刑」，
    然同為肇事逃逸者，其原因動機不一，犯罪情節及造成被害
    人受傷程度有別，行為人之主觀惡性及對於社會之危害程度
    亦各有不同，法律科處此類犯罪所設定之法定最低本刑卻同
    為6 月以上有期徒刑，不可謂不重。經查，被告於本件車禍
    事故發生後，未徵得被害人之同意，即擅自步行離開現場，
    違背救護義務，雖有不該，惟據被告自述當下係因肚子不舒
    服，始步行返回住處上廁所，其同車搭載之配偶李美鳳及孫
    子等人均仍留在現場等待警方到場處理，嗣李美鳳擅自決定
    頂替被告向到場處理之員警表示自己是肇事駕駛，被告事後
    始知此情，且經李美鳳聯繫後，被告即再度返回現場，並接
    受警方酒測因而查獲，足認被告本件所涉駕駛動力交通工具
    發生交通事故致人傷害逃逸部分之犯罪動機及情節，與其他
    肇事逃逸者意圖脫免刑事責任、對於傷者完全未加聞問，於
    肇事後旋即駕車逃逸、未再返回現場之情形有別，參以被害
    人所受傷勢為腳趾擦傷，尚非嚴重，且於本件車禍事故發生
    後，旋即自行前往附近診所看診治療，有本院111 年5 月25
    日公務電話紀錄、薛明佳骨外科診所診斷證明書各1 份在卷
    可參（交訴字卷第19頁、第45頁），足認被告本件逃逸之行
    為，並未造成被害人受有更大之損害，且被告已與被害人達
    成調解，當場賠償被害人1 萬6,800 元完畢，被害人願原諒
    被告並請求從輕量刑等情，有本院111 年度南司刑移調字第
    434 號調解筆錄1 份在卷可參（交訴字卷第83頁），足認被
    告本案駕駛動力交通工具發生交通事故致人傷害逃逸之犯行
    雖為法所不許，惟其主觀惡性及可非難程度尚屬輕微，縱處
    以法定最低本刑6 月有期徒刑，仍有情輕法重之虞，客觀上
    足以引起一般人之同情，且達顯可憫恕之程度，爰依刑法第
    59條規定，酌量減輕其刑。至被告本案所涉酒後駕車之公共
    危險部分，並無何特殊之原因及環境，在客觀上亦不足引起
    一般同情，難認有何情輕法重之情形，尚無依刑法第59條規
    定酌量減輕其刑之餘地，附此敘明。
  ㈤爰以行為人之責任為基礎，審酌被告明知酒精成分對人之意
    識、控制能力具有不良影響，超量飲酒後會導致對周遭事物
    之辨識及反應能力較平常狀況薄弱，竟仍不知謹慎，於飲酒
    後，猶無照駕駛普通重型機車搭載他人行駛於公眾往來之一
    般市區道路，因過失駕車致人受傷，足認對於公眾生命財產
    安全生有一定程度之危險，且於本件車禍事故發生後，未徵
    得被害人之同意，於警方到場處理前，即逕自步行離開現場
    而逃逸，違反救護義務，所為實不足取。惟念被告本件為警
    測得吐氣所含酒精濃度為每公升0.29毫克，數值非高，雖有
    發生交通事故致人受傷，惟被害人所受傷勢為腳趾擦傷，尚
    非嚴重，且於車禍事故發生後，被害人旋即自行就醫治療，
    事後被告已與被害人達成調解，當場賠償完畢而填補損害，
    經被害人表示願原諒被告並請求從輕量刑等情，如同前述，
    且被告犯後始終坦承犯行，確知悔悟。兼衡被告於審理中自
    承為國中畢業之智識程度，已婚、育有2 名子女（均已成年
    ），現從事臨時工之工作，每月收入約1 萬8,000 元，並與
    配偶、孫子同住之家庭生活及經濟狀況（交訴字卷第107 頁
    ）等一切情狀，分別量處如主文所示之刑，並分別諭知如易
    科罰金之折算標準，暨定其應執行之刑及諭知如易科罰金之
    折算標準。
據上論斷，依刑事訴訟法第273 條之1 第1 項、第299 條第1 項
前段，刑法第2 條第1 項前段、第185 條之3 第1 項第1 款（修
正前）、第185 條之4 第1 項前段、第47條第1 項、第59條、第
41條第1 項前段、第8 項、第51條第5 款，刑法施行法第1 條之
1 第1 項，判決如主文。
本案經檢察官鄭聆苓提起公訴，檢察官吳惠娟到庭執行職務。
中　　華　　民　　國　　111 　年　　7 　　月　　12　　日
                  刑事第一庭  法  官  陳品謙
以上正本證明與原本無異。
如不服本判決應於收受本判決後20日內向本院提出上訴書狀，並
應敘述具體理由。其未敘述上訴理由者，應於上訴期間屆滿後20
日內向本院補提理由書狀（均須按他造當事人之人數附繕本）「
切勿逕送上級法院」。 
　　　　　　　　　　　　　　　書記官  趙建舜
中　　華　　民　　國　　111 　年　　7 　　月　　12　　日

附錄本案論罪科刑法條：
修正前刑法第185 條之3 第1 項第1 款
駕駛動力交通工具而有下列情形之一者，處2 年以下有期徒刑，
得併科20萬元以下罰金：
一、吐氣所含酒精濃度達每公升0.25毫克或血液中酒精濃度達百
    分之0.05以上。
　　　　
中華民國刑法第185 條之4 第1 項前段
駕駛動力交通工具發生交通事故，致人傷害而逃逸者，處6 月以
上5 年以下有期徒刑。